最高法院刑事判決　　　　　　　　　　　　　　　八十八年度台上字第三三一四號
　　上　訴　人　甲○○
右上訴人因違反槍砲彈藥刀械管制條例案件，不服台灣高等法院台南分院中華民國八
十六年六月十七日第二審更審判決（八十五年度上更(二)字第四五一號，起訴案號：台
灣台南地方法院檢察署八十三年度偵字第五三四八號），提起上訴，本院判決如左：
    主  文
原判決及第一審判決均撤銷。
甲○○共同未經許可販賣彈藥，處有期徒刑壹年貳月。
    理  由
本件原判決認定林文錦（另案審理）因籌組「十五神虎幫」，亟須槍枝備用，於民國
八十二年四月十三日，在高雄市○○路鴛鴦湖賓館經由尤文彬（另案審理）之聯絡，
向上訴人甲○○購買槍彈，上訴人與其不詳姓名年籍之成年友人基於共同之犯意，允
以新台幣（下同）二十萬元販售手槍一支及子彈十二發予林文錦，林文錦即將現款二
十萬元，委由張騰龍、廖民利（另案審理）二人，前往台南市○○路統一戲院對面某
咖啡店，與上訴人會面。上訴人以小客車載張騰龍在台南市繞行數圈後，途經北門路
地下道附近，始向張騰龍收取二十萬元，並將其友人所有之改造手槍（鑑定後編號為
0000000000號），及八ＭＭ加重塑膠彈丸製成之改造子彈十二發交予張騰
龍，再將張騰龍載回上述咖啡店，與廖民利會合後離去。其後張騰龍、廖民利二人將
槍彈交予林文錦，發現係改造之槍、彈，不值二十萬元，林文錦乃於同年四月十五日
與上訴人聯繫，約在台南市東寧賓館二○一室相見索回二十萬元；張騰龍於同日十
五時許，將上訴人帶至東寧賓館後即限制其行動，上訴人因身邊無錢可還，乃以電
話聯絡其友鄧存仁籌款，囑將款項帶至仁德交流道交付林文錦；林文錦於收到款項後
，始通知張騰龍釋放上訴人。嗣於同年五月三日十二時三十分，林文錦在台北市○○
○路○段四十二號麗晶酒店一六○二室，為警查獲，並扣得上開改造槍、彈，而供出
上情等情。係以上開事實，迭據證人林文錦、張騰龍、廖民利、鄧存仁分別於警訊、
偵審中供證綦詳，互核一致，並有扣案之改造手槍一支、子彈十二發經檢察官勘驗屬
實，而該等槍彈經送鑑定結果均具殺傷力，復有內政部警政署刑事警察局鑑驗通知單
在卷可稽，為其所憑之證據及認定之理由。而以林文錦、尤文彬、廖民利事後改稱：
未向上訴人買槍，上述槍彈係林文錦於八十一年十一月間在台北市○○街某家精品刀
械店買來改造者等語，核係迴護之詞，委無足採。按林文錦為買槍始透過尤文彬之介
紹而認識上訴人，上述槍彈又係上訴人台中之友人所有，果上訴人與買賣槍彈毫無干
連，林文錦、尤文彬不可能逼上訴人還款，況林文錦於警訊中已供明本案係案外人吳
佳煌密報始被捕獲。是上訴人所辯：伊係基於朋友情誼始代尤文彬返還槍款，林文錦
因懷疑伊密報始誣陷伊為賣槍之人云云，尤屬卸責飾詞，不足採信，均於理由內逐一
指駁。因認上訴人所為，係犯槍砲彈藥刀械管制條例第十條第一項未經許可販賣其他
可發射金屬或子彈具殺傷力之槍砲罪及同條例第十一條第一項未經許可販賣彈藥罪。
上訴人與其不詳姓名之成年友人間，有犯意聯絡及行為分擔，皆為共同正犯。又其所
犯未經許可販賣其他可發射金屬或子彈具殺傷力槍砲、彈藥二罪，係一行為觸犯數罪
名，屬想像競合犯，應從一重之未經許可販賣彈藥罪處斷。第一審援引槍砲彈藥刀械
管制條例第十條第一項、第十一條第一項，刑法第十一條前段、第二十八條、第五十
五條之規定，審酌上訴人之品行、犯罪之動機、手段、所生危害及犯後之態度等一切
情狀，量處有期徒刑一年二月，認事用法，並無不合，予以維持，駁回上訴人在第二
審之上訴。經核原非無據。上訴意旨置原判決上開明確論斷於不顧，對原審採證、認
事及證據證明力之審判職權行使，任憑己見，再事爭執原審捨林文錦、張騰龍、廖民
利、鄧存仁有利上訴人之供詞而不採，竟採其不利之供詞為上訴人有罪之認定，其採
證法則自屬有違；又林文錦既已索回槍款，為何不交還槍彈﹖顯違反常理。然此等均
為單純事實上之爭辯，要非上訴第三審之正常理由，上訴論旨，自亦無足取。但行為
後法律有變更者，應比較新舊法，適用最有利於行為人之法律而為裁判，刑法第二條
第一項但書定有明文。槍砲彈藥刀械管制條例業於八十六年十一月二十四日修正公布
施行，其未經許可販賣可發射金屬或子彈具有殺傷力之各式槍砲、彈藥者，新條例第
十一條第一項、第十二條第一項有較重處罰之規定。上訴人販賣槍彈之行為既在該條
例修正之前，原審未及比較新舊法而為適用法律，自有不適用法則之違法。但該項違
誤，尚不影響於事實之確定，本院可據以為裁判，應將原判決及第一審判決均撤銷，
自為判決如主文第二項所示之刑，俾臻適法。
據上論結，應依刑事訴訟法第三百九十七條、第三百九十八條第一款，修正前槍砲彈
藥刀械管制條例第十條第一項、第十一條第一項，刑法第二條第一項但書、第十一條
第一項、第二十八條、第五十五條，判決如主文。
中      華      民      國    八十八    年      六      月    二十四    日
                              最高法院刑事第六庭
                                  審判長法官  紀  俊  乾
                                        法官  楊  商  江
                                        法官  黃  正  興
                                        法官  林  茂  雄
                                        法官  王  居  財
      右正本證明與原本無異
                                              書  記  官
中      華      民      國    八十八    年      六      月    二十九    日
